【裁判字號】    98,交抗,83
【裁判日期】    980330
【裁判案由】    聲明異議
【裁判全文】
臺灣高等法院高雄分院刑事裁定          98年度交抗字第83號
抗  告  人
即受處分人  甲○○
上列抗告人因違反道路交通管理處罰條例聲明異議案件，不服臺
灣高雄地方法院中華民國97年12月30日裁定（97年度交聲字第14
31號），提起抗告，本院裁定如下：
    主  文
抗告駁回。
    理  由
一、原處分意旨係以：抗告人即受處分人甲○○騎乘車號ZCT-71
    2 號輕型機車，於民國97年4 月7 日15時5 分許，行經高雄
    市○○○路與河堤路交岔路口，自河堤路上「玉山銀行」門
    前之人行道上起駛，正欲由東北往西南方向橫越河堤路，於
    起駛前未讓行進中車輛優先通行，適余紳楠騎乘車牌號碼為
    BQA-078 號重型機車，沿高雄市○○○路由東往西方向行駛
    ，致余紳楠見狀閃避不及，不慎在河堤路北向快車道上撞擊
    抗告人所騎乘之上開機車，爰依道路交通管理處罰條例第45
    條第10款之規定，裁處抗告人罰鍰新臺幣（下同）600 元，
    並依第63條記違規點數1 點。
二、抗告意旨略以：抗告人並有未起駛前不讓行進中車輛優先通
    行，係余紳楠無照駕駛，且於右轉當時未減速，始撞上抗告
    人，並致抗告人受傷，原審裁定顯與事實不符，爰依法提起
    抗告云云。
三、按「汽車駕駛人，爭道行駛有下列情形之一者，處新臺幣六
    百元以上一千八百元以下罰鍰：... 十、起駛前，不讓行進
    中之車輛、行人優先通行。」；「汽車駕駛人有下列各款所
    列條款之一者，除依原條款處罰鍰外，並予記點：一、有第
    三十三條第一項、第二項、第三十八條第一項、第四十條、
    第四十五條、第四十七條第一款至第三款、第四十八條、第
    四十九條或第六十條第一項、第二項第一款、第二款情形之
    一者，各記違規點數一點」，道路交通管理處罰條例第45條
    第10款及同法第63條第1 項第1 款分別定有明文。
四、經查：
  (一)本件經調閱臺灣高雄地方法院檢察署97年度偵字第33368 號
    被告余紳楠涉犯過失傷害偵查卷宗，余紳楠於上開時間騎乘
    機車沿高雄市○○○路由東往西方向行駛至該路段與河堤路
    交岔口，向右轉進河堤路由南往北行駛時，適抗告人由該路
    口轉角在河堤路上之玉山銀行門前之人行道，騎乘機車起駛
    ，正由東北往西南方向橫越河堤路，兩車因此發生碰撞，而
    當時該路口轉角處之河堤路上停有一輛廂型車擋住余紳楠視
    線等情，為抗告人及余紳楠供述在卷，並有道路交通事故現
    場圖、道路交通事故調查報告表 (一)、 (二)各1 份、高雄
    市政府警察局交通大隊交通事故談話紀錄表2 份及照片18張
    在卷可稽。
  (二)依抗告人於檢察官偵查中陳稱：「我從河堤路與明誠二路的
    玉山銀行門口騎車出來，騎出去一下到路中間就被撞了，當
    時河堤路上靠近明誠二路的路邊有停車會擋住視線」等語；
    另就道路交通事故現場圖所示，本件河堤路北向快車道寬為
    3.3 公尺，該快車道上有抗告人上開機車所遺留之一道長約
    2.4 公尺之刮地痕等情，足證余紳楠與抗告人係在河堤路北
    向快車道發生碰撞，且余紳楠當時係向右轉進河堤路，因慢
    車道停有其他車輛擋住視線，依當時情形，余紳楠僅能注意
    快車道上之車前狀況，而難以注意抗告人自河堤路上之玉山
    銀行門前人行道起駛至慢車道之情形；嗣抗告人橫向通過慢
    車道，繼續行駛進入快車道而出現在余紳楠車前，觀之該快
    車道之寬度僅有3.3 公尺，抗告人通過快車道需時甚短，且
    抗告人亦自承騎出去一下子就被撞了等語，顯見本件抗告人
    係於甚為短暫之時間內，突然出現於余紳楠車前之快車道上
    而遭余紳楠碰撞，堪以認定。
  (三)按行車起步前應顯示方向燈，注意前後左右有無障礙或車輛
    行人，並應讓行進中之車輛行人優先通行，道路交通安全規
    則第89條第1 項第6 款訂有明文。本件抗告人係騎乘機車自
    河堤路上「玉山銀行」門前之人行道上起駛，欲由東北向西
    南方向橫越河堤路再切入明誠二路，業如前述，是依上開規
    定，抗告人起駛橫越河堤路時，應注意左右車輛並禮讓進行
    中之車輛優先通行，準此，本件車禍事故之路權應歸屬於余
    紳楠，應堪認定。本件車禍經臺灣高雄地方法院檢察署檢察
    官檢卷送請高雄市政府交通局車輛行車事故鑑定委員會鑑定
    結果，亦同認「甲○○起駛前未讓行進中之車輛先行，為肇
    事原因；余紳楠無肇事原因」，此有該會第0000000 號鑑定
    意見書1 份附偵查卷可參。
  (四)又查，肇事現場行車速限係40公里，而余紳楠當時行車速度
    自述係20公里等情，有道路交通事故調查報告表（一）及高
    雄市政府警察局交通大隊交通事故談話紀錄表在卷可查，余
    紳楠當時既無超速，在別無其他證據之下，抗告人所陳係余
    紳楠未減速行駛始肇致車禍等語，自難採認。另余紳楠當時
    係無肇駕駛一情，雖為道路交通事故調查報告表（一）所載
    明，惟無肇駕駛僅係余紳楠違反道路交通管理處罰條例第45
    條第1 項第1 款應另行課罰之問題，尚難據以做為免除抗告
    人上開違規裁罰之理由。
五、綜上所述，本件抗告人上開所辯，均無可採，其有起駛前不
    讓行進中車輛優先通行之違規，事證明確。本件原處分機關
    依上揭規定予以裁罰，並無違誤，且量罰亦甚妥適，應予維
    持。原審依道路交通管理處罰條例第87條第2 項、道路交通
    案件處理辦法第19條之規定，裁定駁回抗告人之異議，核無
    違誤。抗告人仍執陳詞提起抗告，並無理由，應予駁回。
六、據上論結，應依道路交通案件處理辦法第26條，刑事訴訟法
    第412 條，裁定如主文。
中    華    民    國    98    年    3     月    30    日
                  刑事第三庭    審判長法  官 周賢銳
                                      法  官 黃仁松
                                      法  官 施柏宏
以上正本證明與原本無異。
不得再抗告。
中    華    民    國    98    年    3     月    30    日
                                      書記官 白  蘭


司法院資訊處製作；財團法人民間司法改革基金會備份。
